臺灣高雄地方法院刑事判決　　　　　　　　　　　　　九十一年度交訴字第三三號
　　公　訴　人　臺灣高雄地方法院檢察署檢察官
　　被　　　告　乙○○
右列被告因公共危險等案件，經檢察官提起公訴（九十年度偵字第二三六六六號），
本院判決如左：
    主  文
乙○○因過失致人於死，處有期徒刑捌月；又駕駛動力交通工具肇事致人於死而逃逸
，處有期徒刑拾月，應執行有期徒刑壹年肆月。緩刑肆年。
    事  實
一、乙○○領有普通小型車駕駛執照，於民國九十年十二月一日零時三十分許，駕駛
    車牌號碼ＹＶ—九八一Ｏ號自用小貨車，沿高雄市○○○路由北往南方向行駛，
    途經高雄市三民區○○○路五三六號（起訴書誤為五四二號）前，欲右轉大昌一
    路時，本應注意汽車行駛時，駕駛人應注意兩車併行之間隔，並採取必要之安全
    措施及轉彎車應讓直行車先行，而當時天氣晴、路況良好、地面無障礙物視線佳
    ，依其智識、能力並無不能注意之情事，竟疏未注意，未與沿路北往南方向直行
    之林吳玉枝騎乘之腳踏車保持適當間隔，亦未讓其先行，及採取必要之安全措施
    ，致兩車發生擦撞，林吳玉枝人車倒地，頭部受有嚴重傷害；乙○○於駕駛前述
    動力交通工具肇事，致林吳玉枝受傷後，竟未停車將之送醫，亦未向警察機關報
    案，反而立即逃逸。嗣林吳玉枝經路人報警送往高雄醫學院急救，延至同年月四
    日二十三時五十七分，因頭部外傷及顱內出血不治死亡。警方於同年月二日十二
    時許，循線通知乙○○到警局說明，而查獲全情。
二、案經高雄市政府警察局三民第二分局報告臺灣高雄地方法院檢察署檢察官偵查起
    訴。
    理  由
一、訊據被告乙○○固不否認其於右揭時、地駕駛車輛行經該路口肇事，以致林吳玉
    枝死亡等事實，惟辯稱：當初伊雖有聽到擦撞聲，可是因為聲音很小，伊認為是
    撞到停在路旁的車子，所以沒有下車來看云云。經查：
（一）被告對於右揭時地未注意兩車併行之間隔，及轉彎車應讓直行車先行之規定，
      以致發生擦撞致使被害人倒地受傷死亡，其對本件車禍確有過失之事實供承不
      諱，復據證人甲○○即現場目擊者於本院審理時證稱：「（當日情形？）：：
      ：我在車內拿東西，我聽到很大的撞擊聲，我跑出去看，我有看到壹台貨車在
      前方三十公尺處，他是往前開走，被害人與另一對男女騎機車，在後方，被害
      人倒臥在另一台車的左輪方向，那對男女告訴我說，是前面那輛貨車撞到：：
      ：」等語（見本院九十一年三月十八日調查筆錄）紊詳，並有案發現場道路現
      場草圖一份、現場照片八張附卷可稽。
（二）按汽車駕駛人本應注意汽車行駛時，應注意車前狀況及兩車併行之間隔，並隨
      時採取必要之安全措施；又按汽車行駛至交岔路口，其行進、轉彎，應依左列
      規定：六、轉彎車應讓直行車先行，道路交通安全規則第九十四條第三項、第
      一百零二條第六款分別定有明文，被告既考領有駕駛執照，對上開規定，自均
      應知之甚詳，而依當時情況，及依被告之智識、能力無不能注意之情事，詎被
      告竟疏未注意車前狀況及讓直行車先行，以致肇事，是被告之駕駛行為有過失
      至為顯然。再者，被害人確因本件車禍傷重不治死亡等情，業經檢察官督同法
      醫師相驗明確，並有相驗屍體證明書、驗斷書及勘驗筆錄各一份、照片在卷可
      憑，則被害人之死亡與被告之行為間自有相當之因果關係，綜上所述，本件事
    證已經明確，被告因過失致人於死犯行已堪認定。
（三）再按刑法上所謂業務，係指個人基於其社會地位繼續反覆所執行之事務，其主
      要部分之業務固不待論，即為完成主要業務所附隨之準備工作與輔助事務，亦
      應包括在內。汽車駕駛人之駕駛工作，乃隨時可致他人身體生命於危險之行為
      ，並係具有將該行為繼續，反覆行使地位之人，因此應有經常之注意俾免他人
      於危險之特別注意義務；因業務上過失致人於死之罪，必以專從事於某種業務
      之人，因是項業務上過失致人於死為其成立要件，否則只能以通常過失致人於
      死論罪；最高法院七十一年台上字第一五五０、七十五年台上字第一六八五、
      十八年非字第六八號判例可資參照。被告於本院審理時供稱：「（從事建築鐵
      工？）是。我們是從事鋪設鋼成板，讓別人灌漿。我們平常是用車載運要使用
      的工具。如果工程是長期，我們會將工具先置放於工地，不會每天載運。當天
      晚上我是開貨車去找師傅聊天。」等語（見本院九十一年三月六日調查筆錄）
      ，揆諸前開說明，被告係從事鋼成板的鋪設工作，駕車並非其基於其社會地位
      反覆執行事務，又被告無須每天運送電焊機等工具去施工地點，是駕車亦非被
      告為完成主要業務所附隨之準備工作與輔助事務，佐以被告肇事時駕駛自小貨
      車找朋友，亦非執行主要或附隨業務，是公訴人認被告涉犯刑法第二百七十六
      條第二項業務過失致死罪嫌，容有誤會。
（四）再按汽車駕駛人，駕駛汽車肇事致人受傷或死亡，應即採取救護或其他必要措
      施，並向警察機關報告，不得駛離，道路交通管理處罰條例第六十二條第一項
      定有明文。被告駕車自應遵守上述道路交通安全規定，雖被告辯稱不知道要撞
      倒被害人，並非逃逸云云。惟被告於警訊時稱：「（當時情形如何？發生擦撞
      後你如何處置？有無下車察看？）當時是有發生小擦撞，但因心裡害怕故未下
      車察看」等語（見九十年十二月二日警訊筆錄）、「（發生擦撞當時民族一路
      北上機車道上是否有人？對方騎乘何種交通工具？）好像有一個人，印象不是
      很深刻。騎腳踏車」等語（見九十年十二月五日警訊筆錄）；其偵訊時稱：「
      不知有人受傷，因為是輕微擦撞」等語（見九十一年一月七日警訊筆錄）；其
      於本院審理時亦稱：「我是有聽到撞擊的聲音。可是因為聲音很小，我就沒有
      下車看」等語（見本院九十一年三月六日調查筆錄），是被告自警、偵訊及本
      院審理時均坦承車禍發生當時，伊有聽到擦撞聲，縱如被告所辯稱該擦撞聲相
      當小，惟被告既自承有聽到擦撞聲，且其為又有十幾年駕駛之經驗，此有被告
      汽車駕駛執照影本附卷可按，是其豈會不知伊有可能撞擊到人？再者，據證人
      甲○○到庭證稱：「（當日情形？）我當晚約是凌晨十分左右，我車子停在民
      族一路五三八號前，我在車內拿東西，我聽到很大的撞擊聲，我跑出去看，我
      有看到壹台貨車在前方三十公尺處，他是往前開走：：：那個時間，該路段應
      該算蠻安靜的」等語（見本院九十一年三月十八日調查筆錄），足徵當時該路
      段相當安靜，且該碰撞聲並非如被告所辯稱相當小，是被告應明知其有擦撞到
      人，然其卻未為任何停車查看施以救護，旋即駕車離去肇事現場而逃逸，故被
      告於肇事後，駕車逃逸犯行，均堪認定。
二、核被告所為，係犯刑法第二百七十六條第一項之過失致人於死罪及同法第一百八
    十五條之四肇事致人死而逃逸罪。被告所犯上開二罪間，犯意各別，行為互殊，
    構成要件有異，應分論併罰。公訴人認被告係犯同法第二百七十六條第二項之業
    務過失致死罪，容有誤會，惟其社會基本事實同一，本院自得變更起訴法條，併
    此敘明。審酌被告過失致被害人死亡，及其於肇事後不停車救護被害人，逕自駕
    車逃逸，惟於犯罪後坦承過失致死犯行，但仍飾詞否認肇事致人死而逃逸之犯行
    ，及已與被害人家屬成立和解（此有調解筆錄影本一份在卷）等各情，分別量處
    如主文所示之刑，並定其應執行之刑。又被告前未曾受有期徒刑以上刑之宣告，
    此有臺灣高等法院被告全國前案紀錄表附卷可證，且被告於本院審理中一再表示
    悔過並要求給予自新機會，信經此偵、審程序，應知所警惕而無再犯之虞，本院
    認以暫不執行為當，併予宣告緩刑，以啟自新。
據上論斷，應依刑事訴訟法第二百九十九條第一項前段、第三百條，刑法第二百七十
六條第一項、第一百八十五條之四、第五十一條第五款、第七十四條第一款，罰金罰
鍰提高標準條例第一條前段，判決如主文。
本案經檢察官郭昭吟到庭執行職務。
中      華      民      國    九十一      年    四      月     三十     日
                                  臺灣高雄地方法院交通法庭
                                      審判長法  官  黃蕙芳
                                            法  官  陳信伍
                                    法  官  張茹棻
右正本證明與原本無異。
如不服本判決，應於判決送達後十日內，向本院提出上訴狀。
                                            書記官  李忠霖
中      華      民      國    九十一      年    四      月    三十      日
附錄法條：
中華民國刑法第一百八十五條之四
駕駛動力交通工具肇事，致人死傷而逃逸者，處六月以上五年以下有期徒
刑。
中華民國刑法第二百七十六條
 (過失致死罪)
因過失致人於死者，處二年以下有期徒刑、拘役或二千元以下罰金。
從事業務之人，因業務上之過失犯前項之罪者，處五年以下有期徒刑或拘
役，得併科三千元以下罰金。
